Inventaris van archiefbescheiden betreffende de Europese Defensie Gemeenschap (EDG) van het Ministerie van Buitenlandse Zaken, 1950-1955
Nationaal Archief, Den Haag
Ministerie van Buitenlandse Zaken: Europese Defensie Gemeenschap
BZ / Europese Defensie Gemeenschap
1950-1955
Z252
4.00 meter; 176 inventarisnummers.
Normale geschreven, getypte en gedrukte documenten, geen bijzondere handschriften.
Nationaal Archief, Den Haag
Directie Westelijke Samenwerking, bureau NAVO en Defensiegemeenschap (DWS/NE), tot 1953
Directie Westelijke Samenwerking, bureau NAVO (DWS/NO), 1953-1954
Directie Westelijke Samenwerking, bureau Europese Defensiegemeenschap (DWS/ED), 1953-1954
Directie Westelijke Samenwerking, bureau NAVO en Europese defensieaangelegenheden (DSW/NE), 1954-
Het archief bestaat voornamelijk uit correspondentie en rapportages betreffende internationale defensieaangelegenheden.
Archiefvorming
Geschiedenis van de archiefvormer
Begin 1953 werd het Ministerie van Buitenlandse Zaken belast met de coördinatie van alle werkzaamheden verband houdende met de Europese Defensiegemeenschap (EDG). Het verdrag tot oprichting van de EDG was 27 mei 1952 gesloten. Ten behoeve van de behandeling van de EDG vond men het nuttig een afzonderlijk organisatieonderdeel te creëren. Daartoe besloot men het bureau NAVO en Defensiegemeenschap (DWS/NE) te splitsen in een bureau NAVO (DWS/NO) en een bureau Europese Defensie Gemeenschap (DWS/ED). In hoeverre deze splitsing in werkelijkheid is doorgevoerd is niet geheel duidelijk. Er is geen instellingsbeschikking aangetroffen. De EDG zelf is nooit tot stand gekomen. Als gevolg daar van werd met ingang van 1 december 1954 het bureau EDG opgeheven en het bureau NO de behandeling van de Europese defensieaangelegenheden opgedragen. De naam van bureau NAVO werd tevens gewijzigd in bureau NAVO en Europese defensieaangelegenheden en kreeg de afkorting DWS/NE.
DWS/NE bereidde de instructies met betrekking tot de Noord-Atlantische Raad en de Interim Commissie van de EDG voor, waar nodig in overleg met andere departementsonderdelen en ministeries waaronder het Ministerie van Oorlog c.q. de Verenigde Chefs van Staven en Generale Staf, en de ministeries van Financiën, Algemene Zaken en Economische Zaken.
De Europese Defensiegemeenschap (EDG)
Reeds spoedig na afloop van de Tweede Wereldoorlog kwam aan het licht dat de gang van zaken in Europa in feite beheerst werd door drie factoren. Allereerst was Europa ernstig verzwakt uit de strijd gekomen. Daarnaast bleek Europa al spoedig min of meer aangewezen te zijn op Amerikaanse hulpverlening bij de wederopbouw. De derde, zeer belangrijke, factor lag in het feit dat de geallieerde samenwerking geen lang leven beschoren zou zijn.
Al in 1946 sprak Churchill twee maal over plannen om te komen tot een Europees defensie systeem, waarbij hij de nadruk legde op het feit dat deze verdedigingsorganisatie gebaseerd zou moeten zijn op Frans-Duitse samenwerking. Duitsland werd aldus niet langer als de potentiële vijand beschouwd.
In maart 1947 sloten Engeland en Frankrijk te Duinkerken een verdrag dat gericht was tegen eventuele agressie uit het gebied ten oosten van de Rijn. Op 17 maart 1948 werd het Verdrag van Duinkerken in feite qua strekking en qua deelnemende landen uitgebreid toen in Brussel het Verdrag van Brussel gesloten werd tussen Engeland, Frankrijk en de landen van de Benelux. Het Verdrag van Brussel was overigens niet alleen gericht op een gemeenschappelijke verdediging tegen mogelijke agressie maar was ook bedoeld om een aanzet te geven tot samenwerking op sociaal, economisch en cultureel gebied.
De periode tussen het sluiten van het Verdrag van Brussel en het voorjaar van 1950 werd gekenmerkt door een uitbreiding en versteviging van westerse samenwerking op militair, politiek en economisch gebied. Op het militaire vlak sprak de Vandenberg resolutie van 11 juni 1948 duidelijk van de wenselijkheid van westerse militaire samenwerking in vredestijd, culminerend in de oprichting van de NAVO (Noord-Atlantische Verdragsorganisatie) in april 1949. Op politiek gebied werd in mei 1949 de Raad van Europa opgericht, terwijl er, binnen Europa, op economisch terrein een groeiende liberalisatie van het handelsverkeer optrad, hetgeen onder meer bleek uit de oprichting van de Europese Betalings Unie in 1948.
De Europese integratie vond een voorlopig hoogtepunt in het plan Schuman van mei 1950, resulterend in de latere oprichting van de Europese Gemeenschap voor Kolen en Staal (EGKS).
Een groot probleem werd evenwel door al deze ontwikkelingen niet opgelost. Er bestond een redelijke overeenstemming met betrekking tot de Duitse herbewapening, maar vooral in Frankrijk bestond een sterke afkeer voor het idee van de vorming van een zelfstandige Duitse krijgsmacht. Op 26 oktober 1950 lanceerde de Franse minister-president Pléven een plan tot oprichting van een gemeenschap waarin een in hoge mate geïntegreerde en gedenationaliseerde strijdmacht kon functioneren. Er was aldus geen sprake van een zelfstandige Duitse krijgsmacht, terwijl Duitsland toch deelnam aan de gemeenschappelijk Europese defensie-inspanning.
In februari 1951 begon in Parijs een conferentie ter bestudering van de mogelijkheid van de oprichting van een supranationale Europese Defensie Gemeenschap (EDG). Aanwezig waren vertegenwoordigers van Frankrijk, Italië, Duitsland, de Benelux (Nederland aanvankelijk slechts als waarnemer), terwijl er waarnemers waren uit Denemarken, Engeland, Noorwegen, alsmede de Verenigde Staten en Canada. Na langdurige onderhandelingen werden op 9 mei 1952 het EDG-verdrag en een aantal protocollen geparafeerd, terwijl de ondertekening van het verdrag door de betrokken ministers van Buitenlandse Zaken plaatsvond op 27 mei 1952.
De EDG zou nu geratificeerd moeten worden door de diverse lidstaten.
Uiteindelijk strandde de EDG op 30 augustus 1954 toen het Franse parlement de zaak torpedeerde, overigens meer op grond van het supranationale karakter van de organisatie dan uit ernstige bezwaren tegen de Duitse herbewapening. Bovendien was door de dood van Stalin de angst voor een Russische inval flink afgenomen.
Het probleem van de Duitse herbewapening werd opgelost op een negen-mogendhedenconferentie in Londen in september/oktober 1954. Er werd besloten tot opheffing van de status van bezet gebied van Duitsland, alsmede tot toelating van Duitsland tot de NAVO.
Geschiedenis van het archiefbeheer
Een eerdere bewerking van het archief heeft in 1982 plaatsgevonden. Tijdens deze bewerking zijn vele geheime dossiers aangetroffen welke parallel liepen met niet-geheime dossiers onder dezelfde titel. Deze dossiers zijn samengevoegd. Vernietigd zijn de dubbele exemplaren van documenten, alsmede enkele dossiers welke uitsluitend bestonden uit kopieën van memoranda van het Ministerie van Marine zonder enig commentaar ofwel die aangelegenheden betroffen van slechts zeer tijdelijke aard. Na de bewerking is het archief in omvang gehalveerd. Zie voor de inventaris van deze bewerking inventarisnummer 176.
De verwerving van het archief
Het archief is krachtens bepalingen van de Archiefwet overgebracht.
Inhoud en structuur van het archief
2.05
Selectie en vernietiging
Bij de bewerking van het archief is gebruik gemaakt van de volgende selectielijst:
Selectielijst voor de neerslag van de handelingen van de minister van Buitenlandse Zaken en de onder hem ressorterende actoren op het beleidsterrein Buitenland over de periode 1945-1990, 9 september 2002/nr.C.2002/2848, (Stcrt. 14 november 2002, nr. 220/pag. 11
Tijdens de bewerking zijn er geen dossier voor vernietiging aangemerkt. Het hele archief is bewaard.
Ordening van het archief
De indeling van de toegang is gebaseerd op de indeling gemaakt in 1982, namelijk de archiefcode van het Ministerie van Buitenlandse Zaken. Binnen de rubrieken 999.0, 999.1 en 999.2 zijn de archiefstukken alfabetisch geordend en binnen de overige rubrieken zijn deze chronologisch geordend.
Aanwijzingen voor de gebruiker
Openbaarheidsbeperkingen
Volledig openbaar.
Materiële beperkingen
Het archief kent geen beperkingen voor het raadplegen van stukken als gevolg van slechte materiële staat.
Aanvraaginstructie
Openbare archiefstukken kunnen online worden aangevraagd en gereserveerd. U kunt dit ook via de terminals in de studiezaal van het Nationaal Archief doen. Om te kunnen reserveren dient u de volgende stappen te volgen:
U maakt een profiel aan op www.gahetna.nl, en logt vervolgens in
Via de archiefinventaris (alleen de beschrijvingen met rode nummers) selecteert u het gewenste archiefstuk door op de knop 'Reserveren' te klikken
In het volgende scherm geeft u aan op welke dag u het archiefstuk wilt inzien
Indien u zich bevindt in de studiezaal en een tafelnummer heeft ontvangen kunt u dit nummer vermelden. Als u geen tafelnummer heeft kunt u tafelnummer 777 laten staan
Vervolgens bevestigt u uw reservering door deze te versturen.
Verwant materiaal
Beschikbaarheid van kopieën
De inventarisnummers van dit archief zijn niet in kopievorm beschikbaar.
Verwante archieven
Inventaris van het archief van het Directoraat voor Administratieve Diensten, (1945-1947) 1948-1953, later Directoraat-Generaal, 1954-1963 van het Ministerie van Oorlog, vanaf 1959 van Defensie, toegangnummer 2.13.171.
Inventaris van de vergaderstukken van internationale organisaties, afkomstig uit het archief van het Directoraat-Generaal voor de Buitenlandse Economische Betrekkingen van het Ministerie van Economische Zaken, 1945-1967, toegangnummer 2.06.077.
Bijlagen
Concordans
Zie voor de inventaris met de oude inventarisnummers: nieuw inventarisnummer 176.
1 1
2 2
3 3
4 4
5 5
6 6
7 7
8 8
9 9
10 10
11 11
12 12
13 13
14 14
15 15
16 16
17 17
18 18
19 19
20 24
21 20
22 23
23 22
24 21
25 25
26 64
27 66
28 65
29 26
30 29
31 33
32 54
33 55
34 56
35 57
36 58
37 59
38 60
39 61
40 62
41 63
42 67
43 68
44 72
45 71
46 70
47 73
48 74
49 69
50 75
51 76
52 77
53 78
54 79
55 82
56 80
57 81
58 83
59 84
60 86
61 85
62 87
63 88
64 27
65 28
66 32
67 30
68 31
69 53
70 40
71 50
72 51
73 52
74 49
75 48
76 47
77 46
78 45
79 44
80 43
81 42
82 41
83 36
84 39
85 38
86 35
87 37
88 34
89 89
90 90
91 92
92 93
93 94
94 95
095, 105 104
96 105
97 96
98 97
99 98
100 99
101 100
102 101
103 102
104 103
106 107
107 106
108 109
109 110
110 111
111 112
112 113
113 114
114 115
115 116
116 117
117 118
118 119
119 120
120 123
121 124
122 125
123 126
124 127
125 128
126 129
127 130
128 131
129 132
130 133
131 134
132 121
133 122
134 135
135 136
136 147
137 140
138 141
139 145
140 91
141 108
142 146
143 144
144 142
145 139
146 138
147 143
148 148
149 137
150 157
151 159
152 162
153 151
154 161
155 166
156 152
157 149
158 167
159 172
160 171
161 170
162 160
163 164
164 165
165 154
166 169
167 155
168 156
169 163
170 158
171 168
172A 150
172B 153
173 173
174 175
175 174
Beschrijving van de series en archiefbestanddelen
- Militaire verdediging, 921
  - Defensie van Europa, 921.311
    - Verslagen van de Europese besprekingen met betrekking tot de opbouw van een geïntegreerde krijgsmacht en het probleem van de Duitse herbewapening. Standpunten van de Europese landen en rapportage over de conferentie in Parijs inzake de oprichting van een Europees leger., 1950 - 1952; 1-12
      - 1950 aug. - dec, 1950, 1; pak
      - 1951 jan. - feb, 1951, 2; pak
      - 1951 mrt, 1951, 3; pak
      - 1951 apr, 1951, 4; pak
      - 1951 mei, 1951, 5; pak
      - 1951 juni, 1951, 6; pak
      - 1951 juli - aug, 1951, 7; pak
      - 1951 sep, 1951, 8; omslag
      - 1951 okt, 1951, 9; pak
      - 1951 nov, 1951, 10; pak
      - 1951 dec, 1951, 11; omslag
      - 1952 jan. - juni, 1952, 12; pak
- Internationale organisaties, 99
  - Staatkundige- en militaire organisaties, 999
    - Schema's met betrekking tot: -de samenstelling van het ontwerp van wet inzake het verdrag tot oprichting van de EDG -vergelijking EDG met enige andere inter- of supranationale organisaties-instellingen van de EDG -binding EDG/NAVO (Noord-Atlantische Verdragsorganisatie) -de voornaamste militaire bepalingen van het EDG-verdrag en militair protocol betreffende de landmacht -begrotingscyclus -werkzaamheden op bewapenings- en uitrustingsvoorzieningen en op infrastructureel gebied, zomede bemoeienissen van economische aard, ca. 1950 - 1954.; 13; omslag
    - Algemeen, 999.0
      - Algemeen; Rapportages over de verhouding van de NAVO (Noord-Atlantische Verdragsorganisatie) tot het Europese leger., 1951 - 1954; 14; omslag
      - België; Rapportages van de Nederlandse ambassadeur te Brussel over de kritiek in de Vlaamse kringen en in de Belgische pers op het beleid van de Belgische regering ten aanzien van de EDG en een verslag van het gesprek tussen de ministers Van Zeeland en Beijen op 10 februari 1953., 1951 - 1954; 15; omslag
      - Benelux; Overleg met premiers en ministers van de landen van de Benelux op 25 oktober 1951 in Brussel en een bespreking op Belgisch-Nederlands niveau in januari 1953 in Den Haag., 1951 - 1954; 16; omslag
      - Duitsland West; Rapportages van de Nederlandse ambassadeurs te Bonn en Washington inzake de Duitse regeringsopvattingen inzake de EDG en het tempo van de behandeling van het EDG-verdrag., 1952; 17; omslag
      - Frankrijk; Nota inzake de opvattingen van generaal De Larminat over de oprichting van de EDG., 1953; 18; omslag
      - Italië; Rapportages van de Nederlands gezant te Rome over de Italiaanse houding ten opzichte van de EDG., 1951; 19; omslag
      - Nederland; Het ontvangen van reacties van het Gereformeerd Politiek Verbond, de Internationale Federatie van Verzetsstrijders en E.R. d' Engelbronner op de EDG., 1952 - 1953; 20; omslag
      - Nederland; Memo's aan de ministerraad over kwesties van de EDG en een ontwerpnota aan de Staten-Generaal., 1952; 21; omslag
      - Nederland; Overleg en rapportages inzake de coördinatie in Nederland en de toekomstige behandeling van EDG-aangelegenheden., 1952 - 1955; 22; omslag
      - Nederland; Uittreksels van notulen van de ministerraad over pensioenen in de EDG, het Europese leger en andere ontwikkelingen., 1951 - 1952; 23; omslag
      - Nederland; Vergaderstukken van de Interdepartementale Adviesraad voor de Europese Defensiegemeenschap (ingesteld oktober 1951) voor overleg met de onderhandelingsdelegatie in Parijs., 1951 - 1952; 24; omslag
      - Nederland; Vergaderstukken van het Werkcomité EDG., 1953 - 1954; 25; omslag
    - Oprichting, doelstelling en dergelijke, 999.1
      - Algemeen; Buitenlands commentaar en persreacties op de verwerping van de EDG door Frankrijk; Het bespreken van de commentaren en persreacties uit diverse landen op de verwerping van de EDG door Frankrijk., 1954; 26; omslag
      - Algemeen; Conferentie ministers van Buitenlandse Zaken der EDG-landen; Verslagen van ministerconferenties van ministers van Buitenlandse Zaken van de EDG-landen., 1951 - 1952; 27-28
        - 1951 - 1952 jan, 1951 - 1952, 27; pak
        - 1952 mei, 1952, 28; pak
      - Algemeen; Conferentie over bijstandsclausule Verenigd Koninkrijk en Verenigde Staten; Overleg inzake het Concept-garantieverdrag tussen de EDG en het Verenigd Koninkrijk over de wederzijdse bijstand, alsmede de reactie van de Verenigde Staten op dit concept., 1952; 29; omslag
      - Algemeen; Conferentie te Parijs, Nederlandse delegatie; Overleg over de samenstelling van de Nederlandse delegatie bij de conferentie te Parijs., 1951 - 1952; 30; omslag
      - Algemeen; Conferentie te Parijs, Nederlandse delegatie; Rapporten 1 - 18 van de Nederlandse delegatie bij de conferentie te Parijs betreffende de werkzaamheden van de conferentie inzake de EDG., 1951 - 1952; 31; omslag
      - Algemeen; Conferenties ministers van Defensie der EDG-landen; Verslag van de bijeenkomst van de EDG-ministers van Defensie op 29 december 1951 te Parijs. Met geleidebrief., 1952; 32; omslag
      - Algemeen; Conventies en protocollen voortvloeiende uit het EDG-verdrag; Correspondentie tussen E.J. baron Lewe van Aduard, werkzaam bij Bureau NAVO en de EDG, en F. Italianer, referendaris bij de gecombineerde permanente vertegenwoordiging bij de Noord-Atlantische Raad en de OESO (Organisatie voor Economische Samenwerking en Ontwikkeling), inzake de conventies voortvloeiende uit het EDG-verdrag en het bepalen dat het reglement voor de Conciliatiecommissie ook deel uitmaken van deze conventies., 1952 - 1953; 33; omslag
        Het is niet bekend welke functie de heer baron Lewe van Aduard precies bekleedde.
      - Algemeen; Interim Commissie, budget, Nederlandse bijdrage; Overleg over de Nederlandse bijdrage aan het budget van de Interim Commissie., 1952 - 1954; 34; omslag
      - Algemeen; Interim Commissie, Comité d' Armement; Verslag van een vergadering van het Comité d' Armement van de Interim Commissie op 11 september 1952. Met geleidebrief., 35; omslag
      - Algemeen; Interim Commissie, Comité de Direction; Rapportages over bijeenkomsten van het Comité de Direction van de Interim Commissie., 1952 - 1953; 36; omslag
      - Algemeen; Interim Commissie, Comité de l' Information; Het evalueren van werkzaamheden van het Comité de l' Information (Voorlichtingsdienst) van de Interim Commissie., 1953; 37; omslag
      - Algemeen; Interim Commissie, Comité du Statut, Werkgroep Sécurité Publique; Verslag van de werkzaamheden van de Werkgroep Sécurité Publique van het Comité du Statut van de Interim Commissie over de periode 3 - 10 juli 1953. Met geleidebrief., 38; omslag
      - Algemeen; Interim Commissie, Comité Financier; Telegram van Van Starkenborgh, ambassadeur in speciale zending, hoofd van de gecombineerde Nederlandse Permanente Vertegenwoordiging bij de Noord-Atlantische Raad, de OEES (Organisatie voor Europese Economische Samenwerking) en de interim-commissie van de EDG, inzake de bijeenkomst van het Comité Financier van de Interim Commissie in juni 1952 te Parijs., 39; stuk
      - Algemeen; Interim Commissie; Nederlandse delegatie; Overleg over de samenstelling van de Nederlandse delegatie bij de Interim Commissie., 1952 - 1954; 40; omslag
      - Algemeen; Interim Commissie, Nederlandse delegatie; Weekverslagen van de Militaire Afdeling van de Nederlandse delegatie bij de Interim Commissie., 1952 - 1955; 41-49
        - 1954 juni - 1955 jan, 1954 – 1955, 41; pak
        - 1954 apr. - mei, 1954, 42; pak
        - 1954 feb. - mrt, 1954, 43; pak
        - 1953 nov. - 1954 jan, 1953 - 1954, 44; pak
        - 1953 okt, 1953, 45; pak
        - 1953 juli 11 - sep, 1953, 46; pak
        - 1953 juni - juli 4, 1953, 47; pak
        - 1953 apr. - mei, 1953, 48; pak
        - 1952 juni - 1953 mrt, 1952 - 1953, 49; pak
      - Algemeen; Interim Commissie, Nederlandse delegatie; Weekverslagen van de Nederlandse delegatie bij de Interim Commissie., 1952 - 1954; 50-52
        - 1952 okt. - 1953 apr, 1952 - 1953, 50; pak
        - 1953 mei - okt, 1953, 51; pak
        - 1953 nov. - 1954 juli, 1953 - 1954, 52; pak
      - Algemeen; Interim Commissie; Overleg en rapportage over de Interim Commissie tot aan de liquidatie. Taak van de Interim Commissie is ervoor zorg dragen dat op het tijdstip, waarop de laatste ratificatieoorkonde wordt gedeponeerd, de EDG ook inderdaad kan functioneren., 1952 - 1955; 53; pak
      - Algemeen; Kaart bij het EDG-verdrag; Het bespreken van de problemen in verband met Nederlands-Duitse grenscorrecties (buskruitlijn) rond de kaart behorende bij de overeenkomst voorzien in artikel 107, par. 4b., 1952 - 1953; 54; omslag
      - Algemeen; Mogelijke uitbreiding, Plan Maroger; Overleg over een plan van de Franse senator Jean Maroger om de EDG te ontdoen van het supranationale karakter en vervolgens een EDU (unie) te vormen met Denemarken, Noorwegen en het Verenigd Koninkrijk., 1953 - 1954; 55; omslag
      - Algemeen; Organisatie Commissie; Rapportage over de vergadering van de Organisatie Commissie. Met geleidebrief., 1954; 56; omslag
      - Algemeen; Parafering; Overleg over de parafering van het EDG-verdrag., 1952; 57; omslag
      - Algemeen; Privileges en immuniteiten; Overleg over de conventie inzake privileges en immuniteiten., 1953; 58; omslag
      - Algemeen; Ratificatie algemeen; Rapportages over de ratificatie van het EDG-verdrag in diverse landen., 1952 - 1954; 59-62
        - 1952 juni - 1953 juli, 1952 - 1953, 59; pak
        - 1953 sep. - dec, 1953, 60; pak
        - 1954 jan. - mei, 1954, 61; pak
        - 1954 juni - dec, 1954, 62; pak
      - Algemeen; Tekst van het verdrag, wijzigingen; Overleg over het Nederlandse vertaalverdelingsschema en het Duitse voorstel tot wijziging van de Franse tekst van het EDG-verdrag., 1952; 63; omslag
      - Algemeen; Verdrag tot oprichting van de EDG en bijbehorende overeenkomsten, Parijs 27 mei 1952; Behandelen van het verdrag tot oprichting van de EDG en bijbehorende overeenkomsten, 27 mei 1952 te Parijs., 1951 - 1954; 64-66
        - 1951 - 1952, 64; pak
        - 1953 dec. - 1954, 1953 - 1954, 65; pak
        - 1953 jan. - nov, 1953, 66; pak
      - Algemeen; Zetel; Nota van de Italiaanse ambassadeur in Nederland en een telegram van de Nederlandse ambassadeur in Rome inzake de plaats van de zetel van de EDG., 1952; 67; omslag
      - België; Ratificatie; Rapportages van de Nederlandse ambassadeurs te Brussel, Parijs en Washington over de ratificatie van het EDG-verdrag in België., 1953 - 1954; 68; omslag
      - Duitsland West; EDG en een Verenigd Duitsland; Memo's en correspondentie over de gebondenheid van een Verenigd Duitsland aan de verplichtingen van de Bondsrepubliek inzake het EDG-verdrag., 1954; 69; omslag
      - Duitsland West; Financiële bijdrage; Correspondentie inzake de financiële bijdrage van West-Duitsland aan de EDG., 1952 - 1954; 70-72
        - 1952 apr. 21 - 1954 apr. 1, 1952 – 1954, 70; omslag
        - 1952 apr. 10 - 19, 1952, 71; pak
        - 1952 jan. - apr. 9, 1952, 72; pak
      - Duitsland West; Militaire bijdrage; Rapportages van Nederlandse ambassadeurs inzake de militaire bijdrage van West-Duitsland aan de EDG., 1950 - 1954; 73; omslag
      - Duitsland West; Ratificatie; Rapportages, voornamelijk van de Nederlandse ambassadeur te Bonn, inzake de ratificatie van het EDG-verdrag in Duitsland., 1950 - 1954; 74; omslag
      - Frankrijk; Economische implicaties in Frankrijk; Overleg over een plan van Guy de Carmoy waarbij de tekst van het EDG-verdrag ongewijzigd kan blijven tegen tegemoetkoming aan enkele Franse desiderata., 1954; 75; omslag
      - Frankrijk; Ratificatie; Rapportages over de ratificatie van het EDG-verdrag in Frankrijk., 1952 - 1954; 76-78
        - 1952 - 1953, 76; pak
        - 1954 jan. - juli, 1954, 77; omslag
        - 1954 aug. - sep, 1954, 78; pak
      - Nederland; Grondwettigheid van het EDG-verdrag; Overleg over het vraagstuk van de verenigbaarheid van het instellen van een internationale weermacht met de Nederlandse grondwet en de correspondentie over het wetsontwerp inzake de Wet houdende goedkeuring EDG-verdrag., 1951 - 1954; 79; pak
      - Nederland; Ratificatie; Conceptontwerp memorie van antwoord inzake de ratificatie van het EDG-verdrag., 1953; 80; stuk
      - Nederland; Ratificatie; Memorie van toelichting met protocol inzake de ratificatie van het EDG-verdrag., 1952; 81; pak
      - Nederland; Ratificatie; Rapportages over de ratificatie van het EDG-verdrag in Nederland., 1952 - 1954; 82; pak
      - Nederland; Wetswijzigingen in verband met het EDG-verdrag; Overleg over wetswijzigingen in verband met het EDG-verdrag., 1952; 83; omslag
      - Nederlandse Overzeese Rijksdelen; Verhouding tot EDG; Overleg over de consequenties voor Suriname, de Nederlandse Antillen en Nederlands Nieuw-Guinea van het EDG-verdrag., 1952 - 1953; 84; omslag
      - Verenigd Koninkrijk; Verdrag Verenigd Koninkrijk-EDG betreffende samenwerking; Behandelen van het verdrag tussen het Verenigd Koninkrijk en de aan de EDG deelnemende staten., 1952 - 1954; 85-86
        - Verdrag van 13 april 1954, 1954, 85; omslag
        - Verdrag van 27 mei 1952, 1952, 86; omslag